臺灣苗栗地方法院刑事判決
110年度易字第230號
公  訴  人  臺灣苗栗地方檢察署檢察官
被      告  鍾永森


上列被告因侵占案件，經檢察官提起公訴（110年度偵字第2121
號），本院判決如下：
    主  文
鍾永森犯侵占離本人持有物罪，處罰金新臺幣肆仟元，如易服勞
役，以新臺幣壹仟元折算壹日。
未扣案犯罪所得新臺幣壹仟壹佰元沒收，於全部或一部不能沒收
或不宜執行沒收時，追徵其價額。
    犯罪事實
一、鍾永森於民國110年1月9日上午9時46分許，在苗栗縣苗栗市
    苗栗車站3樓自動櫃員機前，發現黃彥閔先前提領之現金新
    臺幣（下同）2,600元遺忘在出鈔口，竟基於意圖為自己不
    法所有之侵占離本人所持有物犯意，將上開脫離黃彥閔持有
    之現金取走而侵占入己。嗣黃彥閔發現並返回取款無著後報
    警處理，經警調閱監視錄影畫面循線查悉上情。
二、案經黃彥閔訴由內政部警政署鐵路警察局臺中分局報告臺灣
    苗栗地方檢察署檢察官偵查起訴。
    理  由
壹、程序部分
一、法院認為應科拘役、罰金或應諭知免刑或無罪之案件，被告
    經合法傳喚無正當理由不到庭者，得不待其陳述逕行判決，
    刑事訴訟法第306條定有明文。查被告鍾永森經合法傳喚，
    於111年4月12日審理期日無正當理由不到庭，有本院公示送
    達公告、送達證書、報到單、臺中市西區區公所111年2月25
    日公所秘字第1110004179號函、苗栗縣苗栗市公所簡復表、
    苗栗縣警察局苗栗分局偵查隊職務報告在卷可稽（見本院卷
    第187頁至第189頁、第193頁、第199頁、第207頁），且本
    院認為本案係應科罰金之案件，依上開規定，爰不待被告陳
    述逕行判決，合先敘明。
二、被告以外之人於審判外之言詞或書面陳述，除法律有規定者
    外，不得作為證據。被告以外之人於審判外之陳述，雖不符
    刑事訴訟法第159條之1至第159條之4之規定，而經當事人於
    審判程序同意作為證據，法院審酌該言詞陳述或書面陳述作
    成時之情況，認為適當者，亦得為證據；當事人、代理人或
    辯護人於法院調查證據時，知有第159條第1項不得為證據之
    情形，而未於言詞辯論終結前聲明異議者，視為有前項之同
    意，刑事訴訟法第159條第1項、第159條之5分別定有明文。
    查本案所引被告以外之人於審判外之供述，被告未爭執證據
    能力，且未於言詞辯論終結前聲明異議（見本院卷第209頁
    至第212頁、第215頁至第218頁），本院審酌該等陳述無證
    明力明顯過低之情事，且依製作時之情況，尚無違法不當之
    瑕疵，認作為證據應屬適當，是得為證據。
三、被告所為不利於己之供述，無出於強暴、脅迫、利誘、詐欺
    、疲勞訊問、違法羈押或其他不正之方法，亦非違反法定障
    礙事由經過期間不得訊問或告知義務規定而為，依刑事訴訟
    法第156條第1項、第158條之2規定，應有證據能力。
四、本案所引非供述證據，無違反法定程序而取得之情形，依刑
    事訴訟法第158條之4反面規定，得為證據。
貳、認定犯罪事實所憑證據及其理由
　　訊據被告對上開犯罪事實於警詢中坦承不諱（於偵訊中未到
    庭；見臺灣苗栗地方檢察署110年度偵字第2121號卷，下稱
    偵卷，第25頁至第28頁），核與證人即告訴人黃彥閔於警詢
    中證述之情節大致相符（見偵卷第21頁至第23頁），並有自
    動櫃員機交易明細、監視錄影畫面翻拍照片在卷可稽（見偵
    卷第29頁、第43頁至第45頁）。足認被告之自白與事實相符
    ，堪以採信。本案事證明確，被告犯行洵堪認定，應予依法
    論科。
參、論罪科刑及沒收
一、刑法第337條所謂離本人所持有之物，係指物之離其持有，
    非出於本人之意思者而言（最高法院50年台上字第2031號判
    例意旨參照）。查告訴人於提款時忘記取走現金，並非不知
    係於何時、何地遺失，故上開現金應為非出於本人之意思而
    離其持有之遺忘物，屬離本人所持有之物。是核被告所為，
    係犯刑法第337條之侵占離本人持有物罪。公訴意旨認被告
    係涉犯侵占遺失物罪，容有誤會，惟因仍適用同一法條，自
    無庸變更起訴法條。
二、受徒刑之執行完畢，或一部之執行而赦免後，5年以內故意
    再犯有期徒刑以上之罪者，為累犯，加重本刑至2分之1，刑
    法第47條第1項定有明文。查被告前因公共危險案件，經本
    院以104年度苗交簡字第983號判決判處有期徒刑2月確定、
    以104年度苗交簡字第1377號判決判處有期徒刑4月確定，並
    以104年度聲字第1413號裁定定應執行有期徒刑5月確定（甲
    案）；又因公共危險案件，經本院以105年度苗交簡字第427
    號判決判處有期徒刑6月確定、以105年度交易字第230號判
    決判處有期徒刑7月確定，並以105年度聲字第1431號裁定定
    應執行有期徒刑1年確定（乙案）；甲、乙案入監接續執行
    後，於106年8月17日假釋出監，至106年11月18日期滿未經
    撤銷而以已執行論乙節，固有臺灣高等法院被告前案紀錄表
    在卷可稽，惟侵占離本人持有物罪非法定刑為有期徒刑以上
    之罪，自無累犯規定之適用，併予敘明。
三、爰以行為人之責任為基礎，審酌被告未將不屬個人之財物送
    交警察機關招領，反侵占入己，增加告訴人尋回之困難，對
    其財產安全造成危害，缺乏尊重他人財產權之觀念，實不足
    取，兼衡被告初犯本罪，與犯罪之動機、目的、手段、情節
    、侵占財物之價值及現況，及於警詢中坦承犯行之態度，暨
    自述國中畢業之智識程度、生活狀況，與告訴人之意見等一
    切情狀（見偵卷第25頁；本院卷第191頁），量處如主文第1
    項所示之刑，並諭知易服勞役之折算標準，以示懲儆。
四、犯罪所得即侵占2,600元，其中1,500元部分已實際合法發還
    告訴人，有贓物認領保管單在卷可稽（見偵卷第39頁），依
    刑法第38條之1第5項規定，不予宣告沒收。至其餘1,100元
    （2,600－1,500）部分，仍應依刑法第38條之1第1項前段、
    第3項規定，諭知沒收，並於全部或一部不能沒收或不宜執
    行沒收時，追徵其價額。
據上論斷，應依刑事訴訟法第284條之1、第299條第1項前段、第
306條，判決如主文。
本案經檢察官邱舒虹提起公訴，檢察官蕭慶賢到庭執行職務。
中　　華　　民　　國　　111 　年　　4 　　月　　26　　日
                  刑事第二庭    法  官  魏正杰
以上正本證明與原本無異。　　　　　　　　　　　　　　　　如不服本判決應於收受判決後20日內向本院提出上訴書狀，並應敘述具體理由。其未敘述上訴理由者，應於上訴期間屆滿後20日內向本院補提理由書(均須按他造當事人之人數附繕本)「切勿逕送上級法院」。告訴人或被害人如對本判決不服者，應具備理由請求檢察官上訴，其上訴期間之計算係以檢察官收受判決正本之日期為準。　　　　　　　　　　　　　　　　　　　　　　　　　　　　　　　　　　　　      書記官　巫  穎
中　　華　　民　　國　　111 　年　　4 　　月　　26　　日

附錄論罪科刑法條：
中華民國刑法第337條
意圖為自己或第三人不法之所有，而侵占遺失物、漂流物或其他
離本人所持有之物者，處1萬5千元以下罰金。